【裁判字號】    98,交聲,3974
【裁判日期】    981028
【裁判案由】    聲明異議
【裁判全文】
臺灣臺中地方法院交通事件裁定        98年度交聲字第3974號
原處分機關  交通部公路總局臺中區監理所
異  議  人
即受處分人  甲○○
上列異議人即受處分人因違反道路交通管理處罰條例案件，對於
交通部公路總局臺中區監理所於民國98年9月11日所為之處分（
中監違字第裁60-HD0000000號裁決書）聲明異議，本院裁定如下
：
    主    文
原處分撤銷。
    理    由
一、原處分機關係以：本件異議人即受處分人（下稱異議人）甲
    ○○所有車牌號碼7367-EB號自用小客車，於97年4月4日9時
    54分許，在中投公路南下8.3公里處，因「速限70公里，經
    測速時速為82公里，超速12公里未滿20公里（經雷達、雷射
    測速儀器採證）」違規，經臺中縣警察局交通警察隊依違反
    道路交通管理處罰條例第40條規定逕行舉發。異議人未於期
    限內到案，亦未提出不服舉發之陳述，本所遂於98年9月11
    日以中監違字第裁60-HD0000000號裁決書處裁處罰鍰新臺幣
    2,200元，並記違規點數1點，逾期則依裁決書處罰主文規定
    裁處等語。
二、本件異議人聲明異議意旨略以：異議人係於98年9月30日至
    郵局領取裁決書時，方知悉前揭遭舉發情事，其間並未合法
    收受舉發通知單，本件舉發通知單並未合法送達於受處分人
    ，自不生舉發效力，原處分機關逕行裁決，其程序即非合法
    ；又本件違規日期為97年4月4日，應到案日為97年5月9日，
    然原處分機關遲至98年9月11日始裁決，已逾越道路交通管
    理事件統一裁罰標準及處理細則第44條第1項關於裁決期限
    之規定等語。
三、按汽車駕駛人，行車速度超過規定之最高時速者，處1,200
    元以上2,400元以下罰鍰，並記違規點數1點，道路交通管理
    處罰條例第40條第1項、第63條第1項第1款分別定有明文。
    次按對於當事人之送達，應為送達之處所不明者，行政機關
    始得依申請准為公示送達，如無人為公示送達之申請者，行
    政機關為避免行政程序遲延，認有必要時，得依職權命為公
    示送達，為行政程序法第78條第1項第1款、第2項所明文規
    定。末按逕行舉發者，應按已查明之資料填註車牌號碼、車
    輛種類、車主姓名或地址，並於通知單上方空白處加註逕行
    舉發之文字後，由舉發機關送達被通知人；又違反道路交通
    管理事件，行為人認為舉發之事實與違規情形相符者，得於
    接獲通知單後，親自或委託他人持該通知單，不經裁決向指
    定之處所，逕依裁罰基準執行並繳納罰鍰結案，違反道路交
    通管理事件統一裁罰標準及處理細則第11條第1項第4款、第
    48條第1項分別訂有明文。揆諸上開處理細則之規定，無非
    在使逕行舉發之違規人（受處分人）得以釐清責任歸屬及得
    以最低處罰標準在限期內自動繳納罰款。是受處分人自應先
    受「舉發違反道路交通管理事件通知單」之通知，其始知悉
    應到案日期，否則受處分人即無從知悉應到案日期，主管機
    關未經合法送達逕行裁決，其裁決程序即屬不適法。
四、經查：
（一）本件異議人所有車牌號碼7367-EB號自用小客車，於前揭
      時間、地點，因「速限70公里，經測速時速為82公里，超
      速12公里未滿20公里（經雷達、雷射測速儀器採證）」之
      違規，經臺中縣警察局交通警察隊依違反道路交通管理處
      罰條例第40條逕行舉發，有臺中縣警察局舉發違反道路交
      通管理事件通知單及採證照片1幀在卷可稽，固堪可認定
      本件異議人有上開違規而經逕行舉發之事實，惟仍應由舉
      發機關依上開程序送達，始為合法。
（二）本件交通違規案件為逕行舉發案件，原舉發單位依異議人
      之車籍地址即戶籍地址「臺中市西屯區○○○路○段41巷
      25之2號」，交由郵局投遞舉發通知單，遭郵局以查無此
      人退回，原舉發機關因而認定異議人當時之住、居所不明
      ，遂於98年6月12日辦理公示送達等情，有舉發通知單、
      原掛號函件信封、臺中縣警察局中縣警交字第0980072458
      號函在卷足參。然查，本件異議人之戶籍地址，自82年8
      月11日起迄今，均為「臺中市西屯區○○○路○段41巷25
      之2號」，此有異議人汽車車籍查詢、全戶戶籍資料查詢
      結果附卷可稽，且本件原處分機關於98年9月11日所為之
      中監違字第裁60-HD0000000號裁決書，亦經原處分機關對
      其上揭戶籍地址為郵務送達，經郵政單位於98年9月16日
      辦理寄存送達後，由異議人於98年9月30日領取在案，有
      交通部公路總局臺中區監理所送達證書、送達信封在卷可
      佐，並為異議人以書狀供承無訛，顯見上揭「臺中市西屯
      區○○○路○段41巷25之2號」仍為異議人應受送達之處
      所，異議人並無應為送達之處所不明之情形，不得逕對異
      議人為公示送達，原舉發機關所為之送達程序於法即有未
      合，自不生合法送達之效力。況且，姑不論上述送達程序
      難認合法，本件舉發通知單上所載應到案日期為97年5月9
      日前，然依據卷附臺中縣警察局98年10月14日中縣警交字
      第0980072458號函所載，本件舉發通知單前經郵局退回後
      ，嗣經臺中縣警察局於97年6月12日以中縣警交字第09700
      09319號函連同舉發通知單，逕送臺中區監理所辦理公示
      送達，是原舉發機關辦理公示送達之時間，顯在本件舉發
      通知單上所載應到案日期之後，是異議人顯然亦無從依其
      上所記載之應到案期限，享有自動到案並繳納較低額罰鍰
      之機會甚明。
（三）基上所述，異議人既未合法收受本件舉發違反道路交通管
      理事件通知單，實無從自動繳納罰鍰或到案聽候裁決，原
      處分機關逕行裁決之期間亦無從起算，原處分機關逕為上
      開裁決即非合法，應認本件異議為有理由，原處分應予撤
      銷，由舉發機關重新送達舉發通知單，並給予異議人合理
      之應到案期限，始能認定異議人有無逾越指定期間拒不到
      案繳納罰鍰之情事，再依法定程序處理，以資適法。
五、據上論斷，應依道路交通管理處罰條例第87條第2項，道路
    交通案件處理辦法第20條，裁定如主文。
中    華    民    國    98    年    10    月    28    日
                      交通法庭  法  官  廖慧如
以上正本證明與原本無異。
如不服本裁定，應於收受送達後5日內向本院提出抗告狀。（應
附繕本）
                                書記官  張宏清
中    華    民    國    98    年    10    月    28    日


司法院資訊處製作；財團法人民間司法改革基金會備份。
